臺灣高等法院交通事件裁定　　　　　　　　　　　　九十三年度交抗字第六五九號
　　抗　 告　 人
　　即原處分機關
　　　　　　　　臺北市交通事件裁決所
　　代　表　人　乙○○
　　受 處 分人　甲○○
右抗告人因違反道路交通管理處罰條例案件，不服臺灣士林地方法院，中華民國九十
三年五月三十一日所為裁定（九十三年度交聲字第四三號），提起抗告，本院裁定如
左：
    主  文
原裁定撤銷，發回臺灣士林地方法院。
    理  由
一、原裁定之意旨略以：按道路交通管理處罰條例第六十一條條文業經總統於民國九
    十三年四月二十一日以華總一義字第○九三○○○七七六○一號令修正公布，並
    已於九十三年四月二十四日起施行。依修正後道路交通管理處罰條例第六十一條
    第三項規定，汽車駕駛人駕駛汽車違反道路交通安全規則，因而肇事致人受傷者
    ，記違規點數三點；致人重傷者，吊扣其駕駛執照三個月至六個月。又停車向外
    開啟車門時，應注意行人、車輛，並讓其先行，道路交通安全規則第一百十二條
    第一項第十五款亦有明文規定，本件受處分人於九十二年八月三十日晚上七時左
    右，於台北市○○路○段一○三巷路口附近停車完畢，因違反道路交通安全規則
    第一百十二條第一項第十五款第一項「停車向外開啟車門時應注意行人、車輛，
    並讓其先行」之規定，冒然開啟左前車門，致騎乘車號ＮＲ九─一八九號機車之
    謝翔宇撞上車門而受傷之事實，有臺北市政府警察局內湖分局交通分隊所製作之
    交通事故調查報告表、補充資料表、談話紀錄表可稽；而依謝翔宇所述，係在肇
    事地點受處分人該車「突然由內而外開啟車門，我發現後因雙方距離太近而撞上
    」，應認受處分人辯稱其已盡到注意並讓其先行云云，並非事實，足認受處分人
    確有違反該道路交通安全規則之行為。又該車禍致機車騎士謝翔宇左腳及右肩膀
    撞傷等傷害，有前揭交通事故調查報告表與補充資料表可稽，受處分人違反該道
    路交通安全規則之規定肇事並致人受傷，應堪認定。至謝翔宇騎乘車號ＮＲ九─
    一八九號機車縱有未開車燈或疏未注意車前狀況，此乃民事責任過失相抵問題，
    無礙受處分人違規行為之成立。惟因道路交通管理處罰條例第六十一條第三項業
    經總統於九十三年四月二十一日公布，九十三年四月二十四日施行，依道路交通
    管理處罰條例第六十一條第三項修正後之規定，駕駛汽車違反道路交通安全規則
    ，因而肇事致人受傷者，記違規點數三點；致人重傷者，吊扣其駕駛執照三個月
    至六個月。修正前後該條條文內容已有不同，屬法律之變更，依學者所認，行政
    罰在法律之適用上應可類推適用刑法第二條第一項「行為後法律有變更者，適用
    裁判時之法律。但裁判前之法律有利於行為人者，適用最有利於行為人之法律。
    」。是以本件受處分人違規因而肇事致人受傷案件，經比較新舊法結果，以修正
    後之規定較有利於行為人，應適用裁判時即修正後之道路交通管理處罰條例第六
    十一條第三項規定，故本件受處分人之異議雖無理由，惟原處分適用法律已經修
    改，自應由本院將原處分撤銷，仍以受處分人有違反道路交通安全規則第一百十
    二條第一項第十五款之行為，依修正後道路交通管理處罰條例第六十一條第三項
    規定，記違規點數三點，以資適法云云，固非無見。
二、惟查道路交通管理處罰條例第六十一條修正條文固經總統於九十三年四月二十一
    日以華總一義字第０九三０００七七六０一號令修正公布，然依道路交通管理處
    罰條例第九十三條規定，本條例施行日期，由行政院以命令定之。行政院於九十
    三年六月三十日始以院台交字第０九三００八六六八四號令：「中華民國九十三
    年四月二十一日修正公布之道路交通管理處罰條例第六十一條，定自中華民國九
    十三年七月一日施行。」此有行政院命令乙紙附於本院卷可查，是原裁定誤認九
    十三年四月二十一日修正公布該條例第六十一條已自九十三年四月二十四日起施
    行，自屬有誤，從而其於裁定時（即九十三年五月三十一日）比較新舊法而適用
    新法之結果自亦無據。抗告人抗告以目前（九十三年六月九日）該條尚未以命令
    公布施行日期云云，固已公布施行如上，而無理由，惟本案原裁定認定之基礎既
  　已有誤，其裁定自屬無可維持，自應由本院將原裁定撤銷發回原審法院。又本案
    究採「從新從優（輕）」原則，抑宜依行政法院裁判及學理所揭諸之「實體從舊
    ，程序從新」之處理原則，案經本院撤銷，併請原審法院依法妥為適當之裁定。
據上論結，應依道路交通案件處理辦法第二十六條，刑事訴訟法第四百十三條前段，
裁定如主文。
中　　　華　　　民　　　國　　九十三　　年　　　九　　　月　　　八　　　日
                              臺灣高等法院交通法庭
                                  審判長法  官　溫　耀　源
                                        法  官　吳　　　燦
                                        法  官　周　政　達
右正本證明與原本無異。
不得再抗告。
                                        書記官　高　柑　柏
中　　　華　　　民　　　國　　九十三　　年　　　九　　　月　　　九　　　日
